【裁判字號】    97,上訴,1843
【裁判日期】    970807
【裁判案由】    毒品危害防制條例
【裁判全文】
臺灣高等法院刑事判決                97年度上訴字第1843號
上  訴  人
即  被  告  丙○○
                    （另案在台灣台東監獄岩灣分監執行）
選任辯護人  林曜辰律師
上列上訴人因違反毒品危害防制條例案件，不服台灣板橋地方法
院九十五年度訴字第二九一八號，中華民國九十六年十二月二十
六日第一審判決（起訴案號：台灣板橋地方法院檢察署九十五年
度偵字第一三一七六號、第一五八二三號號），提起上訴，本院
判決如下：
    主  文
原判決撤銷。
丙○○連續販賣第一級毒品，處有期徒刑拾肆年，扣案之海洛因
拾包（合計驗餘淨重零點捌柒公克）沒收銷燬、前揭扣案之海洛
因盛裝塑膠袋拾個、分裝袋肆拾個、行動電話機壹支（序號00
0000000000000號）、0000000000行動
電話門號卡壹張，均沒收，未扣案之販賣第一級毒品犯罪所得財
物新臺幣壹萬元沒收，如全部或一部不能沒收時，以其財產抵償
之。
    事  實
一、丙○○明知海洛因為毒品危害防制條例規範之第一級毒品，
    不得非法販賣、持有，竟意圖營利，基於販賣海洛因之概括
    犯意，自民國九十五年六月十三日起至九十五年六月二十七
    日止，持用0000000000號行動電話門號，與持用
    某不詳行動電話門號或0000000000號行動電話門
    號之甲○○聯絡交易之時間、地點後，連續以新台幣（下同
    ）一千元之價格，販賣海洛因一小包（重量不明）與甲○○
    ，其等交易情形如下：
  (一)九十五年六月十三日中午十二時三十分，甲○○持用某不詳
    號碼之行動電話門號，撥打丙○○持用之00000000
    00行動電話門號聯絡後，雙方在台北縣蘆洲市○○路與信
    義路口碰面，丙○○將海洛因一小包交與甲○○及向甲○○
    收取一千元，販賣一千元之海洛因與甲○○既遂。
  (二)九十五年六月二十日下午三時二十分許，丙○○持用000
    0000000號行動電話門號，撥打某不詳門號與甲○○
    聯絡後，雙方在上址同一地點碰面，丙○○將海洛因一小包
    交與甲○○及向甲○○收取一千元，販賣一千元之海洛因與
    甲○○既遂。
  (三)九十五年六月二十一日上午十一時十分許，甲○○持用某不
    詳門號行動電話，撥打丙○○持用之0000000000
    行動電話門號聯絡後，雙方在上址同一地點碰面，丙○○將
    海洛因一小包交與甲○○及向甲○○收取一千元，販賣一千
    元之海洛因與甲○○既遂。
  (四)九十五年六月二十二日，丙○○持用0000000000
    號行動電話門號，撥打某不詳門號與甲○○聯絡後，雙方在
    上址同一地點碰面，丙○○將海洛因一小包交與甲○○及向
    甲○○收取一千元，販賣一千元之海洛因與甲○○既遂。
  (五)九十五年六月二十三日，丙○○持用0000000000
    號行動電話門號，撥打某不詳門號與甲○○聯絡後，雙方在
    上址同一地點碰面，丙○○將海洛因一小包交與甲○○及向
    甲○○收取一千元，販賣一千元之海洛因與甲○○既遂。
  (六)九十五年六月二十四日晚上七時四十分許，丙○○持用00
    00000000號行動電話門號，撥打某不詳門號與甲○○聯絡後，雙方在上址同一地點碰面，丙○○將海洛因一小
    包交與甲○○及向甲○○收取一千元，販賣一千元之海洛因
    與甲○○既遂。
  (七)九十五年六月二十五日上午十時三十分許，甲○○持用不詳
    門號，撥打丙○○持用之0000000000行動電話門
    號聯絡後，雙方在上址同一地點碰面，丙○○將海洛因一小
    包交與甲○○及向甲○○收取一千元，販賣一千元之海洛因
    與甲○○既遂。
  (八)九十五年六月二十五日晚上十時四十一分許，甲○○持用0
    000000000號行動電話門號，撥打丙○○持用之0
    000000000行動電話門號聯絡後，雙方在上址同一
    地點碰面，丙○○將海洛因一小包交與甲○○及向甲○○收
    取一千元，販賣一千元之海洛因與甲○○既遂。
  (九)九十五年六月二十六日中午十二時五十四分許、五十九分許
    ，甲○○持用0000000000號行動電話門號，撥打
    0000000000號行動電話門號與丙○○聯絡後，雙
    方在上址同一地點碰面，丙○○將海洛因一小包交與甲○○
    及向甲○○收取一千元，販賣一千元之海洛因與甲○○既遂
    。
  (十)九十五年六月二十六日晚上八時四十三分許，丙○○先持用
    0000000000號行動電話門號，撥打000000
    0000號行動電話門號與甲○○聯絡，同日晚上十時五十
    八分許，甲○○持用0000000000號行動電話門號
    ，撥打0000000000號行動電話門號與丙○○聯絡
    後，雙方在上址同一地點碰面，丙○○將海洛因一小包交與
    甲○○及向甲○○收取一千元，販賣一千元之海洛因與甲○○既遂。
  (十一)九十五年六月二十七日下午四時二十五分許至同日下午四時
    三十九分許，甲○○多次持用0000000000號行動
    電話門號與丙○○持用之0000000000號行動電話
    門號，聯絡購買一千元之海洛因一小包，丙○○應允，並於
    當日下午四時三十九分許，與甲○○聯絡後，騎乘ＣＶＧ－
    六○九號重型機車先行抵達上址同一交易地點等候，適遇台
    北縣政府警察局蘆洲分局集賢派出所員警攔檢，丙○○看見
    員警走上前，趕緊將手上所持欲交付與甲○○之海洛因一小
    包（毛重零點三公克，淨重零點一公克）往嘴裏塞，集賢派
    出所員警見狀，徵詢丙○○同意後，自其褲子口袋搜出丙○○所持有供販賣之海洛因十小包（驗餘淨重零點八七公克，
    空包裝重三點零九公克）、丙○○所有持以聯絡販賣海洛因
    之行動電話機一支（序號000000000000000
    號，含0000000000行動電話門號卡一張）、預備
    分裝所販賣之海洛因之分裝袋四十個及與販賣海洛因無關之
    白色粉末一包（驗餘淨重二點五一公克），同日下午近五時
    許，甲○○亦抵達交易地點，因未見丙○○縱影，在現場四
    處繞，集賢派出所員警發現後見其可疑，遂上前盤查，因而
    查獲上情，丙○○嗣亦經警帶至醫院欲取出前揭經吞食之海
    洛因一小包，惟無法取出。
二、案經台北縣政府警察局三重分局、蘆洲分局報請台灣板橋地
    方法院檢察署檢察官偵查起訴。
    理  由
壹、證據能力部分：
    關於證人甲○○於警詢、偵查之供述部分：
一、按被告以外之人於檢察事務官、司法警察官或司法警察調查
    所為之陳述，與審判中不符時，其先前之陳述具有較可信之
    特別情況，且為證明犯罪事實存否所必要者，得為證據，刑
    事訴訟法第一百五十九條之二定有明文。證人甲○○於警詢
    證述自九十五年六月十三日起至同年六月二十七日查獲前，
    先後十一次，各以一千元之價格向上訴人即被告丙○○購買
    海洛因一小包（第十一次販賣未遂），其嗣於九十六年九月
    十九日原審及九十七年七月十七日本院審理時改稱係請被告
    幫忙拿或與被告集資合買，致其警詢供述與審判供述不符，
    本院審酌證人甲○○於偵查證述向被告拿海洛因及交付價金
    之內容，與警詢相符，且證人甲○○均未指陳其於警詢有非
    出於自由意願之情事；而其等於警詢之證述距案發日較近，
    當時記憶自較深刻，可立即反應所知，不致因時隔日久而遺
    忘案情；且較無來自被告同庭在場之壓力而出於虛偽不實之
    指證，或事後串謀而故為迴護被告之機會，揆諸上開說明，
    證人甲○○於警詢中所為之陳述，客觀上應具有較可信之特
    別情況，且其係陳述向被告購買毒品之親身經歷事實，亦為
    證明被告所涉販賣第一級毒品之犯罪事實存否所必要者，依
    上揭規定，其於警詢之證言自有證據能力。
二、證人甲○○於偵查中向檢察官所為之陳述，屬被告以外之人
    於審判外所為之陳述，為傳聞證據，惟現階段刑事訴訟法規
    定檢察官代表國家偵查犯罪、實施公訴，依法其有訊問被告
    、證人及鑑定人之權，證人、鑑定人且須具結，而實務運作
    時，檢察官偵查中向被告以外之人所取得之陳述，原則上均
    能遵守法律規定，不致違法取供，是以，刑事訴訟法於九十
    二年二月六日修正時，即為兼顧理論與實務，以該法第一百
    五十九條之一第二項規定，除顯有不可信之情況者外，得為
    證據。查證人甲○○於偵查時以證人之身分陳述，經告以具
    結義務及偽證處罰後，於命證人朗讀結文後具結，其係於負
    擔偽證罪之處罰心理下證述，並以具結擔保其供述之真實性
    ，又無受其他不當外力干擾之情形，是證人甲○○於偵查所
    為之供述，依刑事訴訟法第一百五十九條之一第二項規定，
    得為本案之證據。
貳、實體部分：
一、訊據被告否認有販賣第一級毒品海洛因犯行，辯稱：「…與
    甲○○是朋友關係，經常聯絡…根本沒有販賣第一級毒給甲○○，我是基於朋友關係，與他合資向藥頭拿…」（九十七
    年六月二日本院準備程序筆錄第二頁）、「…我與他通電話
    ，我說明是要合資購買…」（九十七年七月十七日本院審判
    筆錄第八頁）等語。
二、經查：
  (一)被告於九十五年六月二十七日下午四時三十九分許過後，騎
    乘ＣＶＧ－六○九號重型機車在台北縣蘆洲市○○路與民族
    路口，遇台北縣政府警察局蘆洲分局集賢派出所員警上前攔
    檢，為警在其褲子口袋搜出白色粉末十一小包、分裝袋四十
    個、行動電話機一支（序號00000000000000
    0號，含0000000000行動電話門號卡一張），警
    方雖帶同被告前往醫院欲取出稍早被告見集賢派出所警員上
    前攔檢時，塞進嘴裏吞食之白色粉末一小包，惟未果一節，
    已據被告供述在卷，並有自願受搜索同意書、搜索扣押筆錄
    、扣押物品目錄表、扣押物品收據、查扣物品照片可證（九
    十五年度偵字第一五八二三號卷第二十六頁至第二十九頁、
    第三十二頁至第三十四頁、三十九頁、第四十頁），前揭扣
    案之白色粉末十一包經送鑑定結果，其中十包，均含海洛因
    成分，驗餘淨重零點八七公克，空包裝重三點零九公克，另
    一包白色粉粉末，未發現含法定毒品成分，驗餘淨重二點五
    一公克，亦有法務部調查局九十五年八月七日調科壹字第○
    六○○一二一四八號鑑定通知書（同前偵查卷第四十九頁）
    可稽；前揭查扣之海洛因十小包及被告吞食之海洛因一小包
    ，係被告於九十五年六月二十七日下午四時許，在台北縣蘆
    洲市○○路上，以七千八百元，向綽號「阿牛」之男子購買
    取得，亦據被告供明在卷（九十五年六月二十七日警詢筆錄
    ，同前偵查卷第十八頁）。
  (二)九十五年六月十三日起至九十五年六月二十六日止，被告以
    所持用之0000000000號行動電話門號與甲○○持
    用某不詳門號及0000000000行動電話聯絡後，雙
    方在台北縣蘆洲市○○路與民族路口碰面，被告將海洛因一
    小包交與甲○○，並自甲○○收取一千元等事實，已據證人
    甲○○於警詢供述：「…是朋友綽號阿富…介紹…說綽號『
    小偉』之男子有賣海洛因，要買…海洛因，就撥打0000
    000000給綽號『小偉』，並要說是阿富介紹認識…第
    一次…九十五年六月十三日中午十二時三十分…撥打…00
    00000000號行動電話門號給綽號『小偉』，在蘆洲
    市○○路與信義路口，由我騎機車…『小偉』徒步由信義路
    走出來，以海洛因一小包…一千元賣給我…第二次於九十五
    年六月二十日下午三時二十分，是…『小偉』以行動電話0
    000000000號行動電話門號撥打…給我，問我需不
    需要…我騎機車去蘆洲市○○路與信義路口…『小偉』從信
    義路靠近民族路第一個巷…徒步走出來，我以…一千元購買
    海洛因一小包…第三次於九十五年六月二十一日上午十一時
    十分許，我…撥打…0000000000號，說我要購買
    海洛因一千元…『小偉』…徒步從信義路靠近民族路第一個
    巷…徒步走出來，我以…一千元向…『小偉』購買海洛因一
    小包…第四次於九十五年六月二十二日，由…『小偉』…主
    動撥打行動電話給我，問我需不需要購買海洛因，我以同樣
    方式向他購買…第五次於九十五年六月二十三日，也是由…
    『小偉』…打電話給我…購買一千元…海洛因…第六次於（
    九十五年）六月二十四日下午七時四十分許，…『小偉』…
    打電話給我，我以…一千元…向…『小偉』之男子購買毒品
    一小包…第七次於（九十五年）六月二十五日上午十時三十
    分許，由我主動…撥打…0000000000號行動電話
    門號給『小偉』…以…一千元向他購買海洛因一小包…第八
    次於（九十五年）六月二十五日晚上十時許，由我主動…打
    0000000000號行動電話門號給…『小偉』…以一
    千元購買一小包海洛因…第九次於（九十五年）六月二十六
    日上午八時許（應係中午十二時五十四分許、五十九分許）
    …由…『小偉』…以行動電話0000000000號行動
    電話門號撥打…0000000000給我，我以…一千元
    ，向他購買海洛因一小包…第十次於（九十五年）六月二十
    六日晚上十時三十分許（應係晚上八時四十三分許至翌日凌
    晨零時十一分許聯絡後），我以…0000000000撥
    打0000000000給…『小偉』…在蘆洲市○○路與
    信義路口交易…一千元購買海洛因一小包…（警查獲…丙○○…是否為你所稱賣海洛因毒品給你之綽號『小偉』？）是
    沒錯…」（九十五年六月二十七日警詢筆錄，同前偵查卷第
    二十三頁、第二十四頁）等語，及偵查及原審具結證述：「
    …我從九十五年六月十三日第一次向丙○○買海洛因，是朋
    友陳富斌介紹…給我丙○○的電話0000000000號
    行動電話門號…之後劉就打電話給我…他就跟我約在他家附
    近，蘆洲民族路與信義路口…拿海洛因一小包給我，我就拿
    一千元給他…（第二次）六月二十日下午三點二十分，劉打
    電話給我，問我要不要買海洛因，之後也就立刻騎機車到信
    義路與民族路口，他也是從信義路口走出來，拿一包海洛因
    交給我，我再交給他一千元…（第三次）六月二十一日上午
    十一時十分，我主動打電話給他，說要買海洛因一千元，之
    後也就立刻騎機車到信義路與民族路口，他也是從信義路口
    走出來，拿一包海洛因交給我，我再交給他一千元後，他叫
    我到信義路與民族路口等他，他再拿海洛因一小包出來，以
    一千元賣給我，第四次是在六月二十二日，第五次是六月二
    十三日，第六次是六月二十四日，第七次是六月二十五日上
    午，第八次是六月二十五日晚上十點，因為我的癮越來越大
    ，第九次、第十次都是六月二十六日，時間分別在上午跟晚
    上，後來大部分都是他主動打電話給我…」（九十五年七月
    二十六日偵查筆錄，同前偵查卷第五十七頁、第五十八頁）
    、「…（有無向丙○○買過海洛因？）有…（提示九十五年
    六月二十七日甲○○警詢筆錄，你在警詢筆錄中稱有十次向
    丙○○買海洛因，相關的聯絡方式、時間、地點是否正確？
    ）是…所稱的十次交易是否均有完成交易？）是…（每次交
    易是否均為一千元？）對…（一千元可購買的重量？）我不
    清楚，約可施用二次…（交易地點是否為蘆洲民族路、信義
    路口？）對…」（九十六年九月十九日原審審判筆錄，原審
    卷第一○七頁、第一一一頁）等語甚詳。並有000000
    0000號行動電話門號通聯紀錄可稽（同前偵查卷第六十
    二頁至第一一二頁）。
  (三)九十五年六月二十七日下午四時二十五分許至同日下午四時
    三十九分許，甲○○多次持用0000000000號行動
    電話門號與丙○○持用之0000000000號行動電話
    門號，聯絡購買一千元之海洛因一小包，雙方約在台北縣蘆
    洲市○○路與信義路口交易，同日下午近五時許，甲○○抵
    達約定地點，因在附近繞行，而遭警盤查一節，已經證人甲○○於九十五年六月二十七日警詢（同前偵查卷第二十二頁
    、第二十三頁）證述甚詳，且據卷附之000000000
    0行動電話門號九十五年六月二十七日通聯紀錄（同前偵查
    卷第七十九頁、第八十頁），九十五年六月二十七日下午四
    時二十五分許，甲○○持用之0000000000號行動
    電話，發話至被告持用之0000000000號行動電話
    門號，同日下午四時二十六分許、二十七分許被告持用之0
    000000000號行動電話門號發話至甲○○持用之0
    000000000號行動電話門號，同日下午四時三十一
    分許，甲○○持用之0000000000發話至被告持用
    之0000000000號行動電話門號，同日下午四時三
    十九分許，被告持用之0000000000號行動電話門
    號發話至甲○○持用之0000000000號行動電話門
    號，再參諸同日下午四時三十九分許，被告持用之0000
    000000號行動電話門號與甲○○持用之000000
    0000聯絡後，被告騎機車抵達台北縣蘆洲市○○路與民
    族路口，遇警上前盤查，將手中持有之一包海洛因往嘴裏塞
    ，警方仍在其褲子口袋搜出十小包海洛因、分裝袋等情節，
    已詳如前述，足證被告於九十五年六月二十七日下午四時二
    十五分許至同日下午四時三十九分許，多次以000000
    0000號行動電話門號與甲○○聯絡，被告就以一千元販
    賣海洛因一小包與甲○○之交易，已達成協議，被告亦攜海
    洛因十一小包抵達約定地點，將其中一小包拿在手上，欲交
    與甲○○及收取價金，惟尚未完成交易，被告即遭警逮捕而
    未遂。
  (四)雖然證人甲○○於原審及本院審時證稱：「…（向丙○○拿
    海洛因，是因丙○○有在賣？或是丙○○可幫你拿？）他可
    以幫我拿…有幾次是我先拿錢給丙○○，丙○○過半小時或
    一小時，再拿給我。有幾次是立刻拿…（所稱知道丙○○可
    幫你『拿』的意思，是否為你拿錢給他，他可以給你毒品？
    還是丙○○向上游拿毒品？）我只知道我錢給他，他毒品給
    我…（丙○○…表示與你合資購買？）他曾經講過…」（九
    十六年九月十九日原審審判筆錄，原審卷第一○九頁、第一
    一○頁、第一一一頁）、「…（你與被告合資購買，還是你
    向被告購買？）有時候是合資，有時候是我打電話給被告，
    要他去買…（為何被告與你合資？）不是全部都我出錢，因
    為被告也有吸藥…一起分，我出多少錢就拿多少…（你是否
    記得有幾次是一起買？）有二次或三次，我忘記了…我就是
    拿錢給被告。有幾次，被告也不是一下子拿給我，被告是過
    了一段時間才拿給我…（被告有帶你見販毒之人？）沒有…
    （你錢是什麼時候拿給被告？）我們是一手交錢，一手拿東
    西…（為何你會認為有幾次是合資？）有一次電話上被告有
    說，實際上我是不清楚，他說他現在不夠，要等一下，他會
    過來找我…被告是先拿錢，大約半小時之後，被告就拿毒品
    給我…」（九十七年七月十七日本院審判筆錄第五頁至第七
    頁）等詞，表示係請被告幫忙拿或與被告集資合買海洛因，
    與上述警詢、偵查及原審供述不符。然而，證人甲○○於原
    審及本院審理時，均未指陳其於警詢或偵查中之陳述有非出
    於自由意願情事，表示：「（…在九十五年六月二十七日警
    詢筆錄…偵訊筆錄中所述，是否出於你的自由意思？）都是
    我的意思…」（九十六年九月十九日原審審判筆錄，原審卷
    第一一○頁），其於偵查時亦係經檢察官告知具結之義務及
    偽證之處罰後具結而為陳述，而且其於警詢及偵查對於其向
    被告購買第一級毒品海洛因之時間、地點、價格及次數等細
    節，已證述詳盡，當時未隻字提及與被告有合資購買毒品情
    事，於偵查及本院審理時更供稱：「（是否向丙○○買海洛
    因？）是」（同前偵查卷第五十七頁）、「…（你在九十五
    年六月二十七日，在蘆洲分局集賢派出所製作筆錄，表示同
    被告購買毒品的次數，是如何回想？）警察問我時，距我向
    被告購買的時間很短，我還記得…（為何你以前在檢警表示
    是購買，現在表示是合資？）因為他（被告）有跟我說明，
    他不夠，問我身上多少。我是向他買的…」（九十七年七月
    十七日本院審判筆錄第四頁、第五頁、第八頁）等，再參諸
    被告於九十五年六月二十七日下午四時二十五分許至同日下
    午四時三十九分許，與甲○○電話聯絡後，騎機車抵達台北
    縣蘆洲市○○路與民族路口為警逮捕查扣之十小包海洛因及
    塞進嘴裏吞食之一小包海洛因，係在當日與甲○○聯絡前之
    同日下午四時許，自行前往蘆洲市○○路，向阿牛以七千八
    百元購買取得（同前偵查卷第十八頁），與被告、甲○○所
    指，二人聯絡後，請被告幫忙購買及合資購買之情形，顯然
    不相符；由此可見，證人甲○○供稱，請被告幫忙買、或與
    被告合資購買海洛因，均為迴護被告之詞，殊難採信。
  (五)至於，
  (1)被告於警詢表示不認識甲○○，其非甲○○所指綽號「小偉
    」之男子，並表示：「我於九十五年六月二十六日晚上十點
    ，在蘆洲市○○街三七五巷巷口借給綽號『阿偉』之男子一
    天，於九十五年六月二十七日下午四時被警抓到之前，我和
    綽號『阿偉』之男子，約在蘆洲市○○路上，由綽號『阿偉
    』之男子親自拿給我…」（九十五年六月二十七日警詢筆錄
    ，同前偵查卷第十三頁）等語，依卷附之甲○○申辦使用之
    0000000000號行動電話之通聯紀錄：九十五年
    六月二十五日晚上十時四十一分許，0000000000
    行動電話門號發話至0000000000號行動電話門號
    （同前偵查卷第六十六頁）；九十五年六月二十六日中午
    十二時五十四分許、五十九分許，0000000000行
    動電話門號先後發話至0000000000號行動電話門
    號（同前偵查卷第六十八頁）；同日晚上八時四十三分許，
    0000000000號行動電話門號發話至000000
    0000行動電話門號（同前偵查卷第七十二頁）；同日晚
    上十時五十八分許、十一時四十五分許、五十二分許、翌日
    （二十七日）凌晨零時十一分許，0000000000行
    動電話門號先後發話至0000000000號行動電話門
    號（同前偵查卷第七十三頁、第七十四頁）；九十五年六
    月二十七日下午下午四時二十五分許，000000000
    0號行動電話發話至0000000000號行動電話門號
    ，同日下午四時二十六分許、二十七分許，0000000
    000號行動電話門號先後發話至0000000000號
    行動電話門號，同日下午四時三十一分許，0000000
    000發話至0000000000號行動電話門號，同日
    下午四時三十九分許，0000000000號行動電話門
    號發話至0000000000號行動電話門號（同前偵查
    卷第七十九頁、第八十頁），可知被告所指將前揭門號行動
    電話出借前，及於取回後，均有與證人甲○○持用之000
    0000000號行動電話門號通聯紀錄，由於證人甲○○
    證人前揭0000000000號行動電話門號收、發話者
    均係同一人即「小偉」，而「小偉」即是被告，亦經證人甲○○指證在卷（同前偵查卷第二十四頁），是被告此部分之
    辯解並不足採。
  (2)證人甲○○於警詢、偵查均證稱，向被告購買海洛因，均係
    持用0000000000行動電話門號，撥打00000
    00000號行動電話門號，與被告聯絡，惟依卷附之00
    00000000行動電話門號通聯紀錄，上述所指十一次
    交易，僅於九十五年六月二十五日晚上十時四十一分許、同
    年月二十六日中午十二時五十四分許、五十九分許、同日晚
    上八時四十三分許、十時五十八分許、同年月二十七日下午
    四時二十五分許、二十六分許、二十七分許、三十一分許、
    三十九分許，有與0000000000號行動電話門號通
    話紀錄，與證人甲○○警詢、偵查所述，與被告交易海洛因
    之時間、次數有出入。由於被告於九十五年六月二十七日警
    詢及九十五年七月二十六日偵查，均係自行描述其向被告購
    買第一級毒品海洛因之時間、地點、價格及次數等細節方式
    ，指證向被告購買海洛因，所述亦前後一致，再參照證人甲○○於偵查、原審及本院審理時均證述：「…在警察局中，
    為何你記得每次交易時間那麼清楚？）因為當時我有看手機
    內的通話記錄，才有辦法講得那麼清楚…」（同前偵查卷第
    五十七頁）、「…（提示0000000000之雙向通聯
    紀錄，為何通聯紀錄中未顯示你所稱的第一至七次？）有時
    我不是拿我的電話…（你在警詢、偵訊中所稱之交易時間、
    地點是如何憶起而能做如此清楚之陳述？）有些是看我的手
    機，大致在什麼時候、什麼地點這樣子。我是看手機去回想
    的。有些是自己回想，警方問我還有什麼時候，我自己回想
    再向警方說的。偵訊中，是沒幾天就傳我去的，當時我還記
    得清楚…有些是印象所及…」（九十六年九月十九日原審審
    判筆錄，原審卷第一○七頁、第一○八頁）、「…（你在九
    十五年六月二十七日…蘆洲分局〈集賢派出所〉製作筆錄，
    表示向被告購買毒品的次數，是如何回想出來？）警察問我
    的時候，與我向被告購買的時間很短，我還記憶清楚…（你
    在偵查中表示，購買次數你是看哪支手機的通聯紀錄？）0
    000000000的號碼…（十次都是從這支手機看出？
    ）不全是看手機，記憶不清楚就是看手機，記憶清楚，就以
    記憶為準…（從九十五年六月十三日第一次到第七次九十五
    年六月二十四日，你是看手機還是自己回想？）我有自己回
    想的…（你在警詢表示，十次都是用你的手機在撥打？）不
    是每次…」（九十七年七月十七日本院審判筆錄第四頁、第
    五頁、第七頁）等詞甚詳，堪認甲○○於九十五年六月十三
    日至同年月二十五日上午（上揭犯罪事實一、(一)至(七)），係
    持用某不詳行動電話撥打0000000000號行動電話
    門號與被告聯絡購買海洛因。於九十五年六月二十五日晚
    上十時四十一分許、九十五年六月二十六日中午十二時五
    十四分許、五十九分許、九十五年六月二十六日晚上八時
    四十三分許、十時五十八分許、十一時四十五分許、五十二
    年許、翌日（二十七日）凌晨零時十一分許、九十五年六
    月二十七日下午四時二十五分許、二十六分許、二十七分許
    、三十一分許、三十九分許（上揭犯罪事實一、(八)至(十一)），
    係持用0000000000行動電話門號，打00000
    00000號行動電話門號，與被告聯絡購買海洛因。且尚
    不能因證人許坤持用之行動電話門號發話至被告持用000
    0000000號行動電話門號之通聯紀錄，與其所證述向
    被告購買海洛因之時間不符，即認證人許坤之證詞，與事實
    不符，不足採信。
  (六)按販賣海洛因係政府嚴予查緝之違法行為，且海洛因可任意
    分裝或增減其分量，而每次買賣之價量，亦隨時隨雙方關係
    之深淺、當時之資力、需求程度及對行情之認知等因素，機
    動的調整，因之販賣之利得，除經坦承犯行，或帳冊價量均
    記載明確外，委難察得實情，是縱未確切查得販賣賺取之實
    際差價，但除別有事證，足認係按同一價格轉讓，確未牟利
    之情形外，尚難執此認非法販賣之事證有所不足，致知過坦
    承者難辭重典，飾詞否認者反得逞僥倖，而失情理之平；且
    海洛因之價格不低，取得不易，凡為販賣之不法勾當者，苟
    無利可圖，應無甘冒被查緝法辦重刑之危險，平白無端義務
    為該買賣之工作，是其販入之價格必較售出之價格低廉，而
    有從中賺取買賣差價牟利之意圖及事實，應屬符合論理法則
    ，且不違背社會通常經驗之合理判斷。並由九十五年六月二
    十七日下午四時二十五分許至同日下午四時三十九分許，被
    告與甲○○電話聯絡後，所攜至約定地點之海洛因十一小包
    ，係被告於當日下午四時許，在蘆洲市○○路上，以七千八
    百元購買取得（同前偵查卷第十八頁），嗣於原審稱係以一
    萬元購得（原審卷第一三○頁），而被告將前揭購買之十一
    小包海洛因之其中一小包，以一千元價格出售與甲○○，被
    告有從中賺取買賣差價牟利，已可認定。
  (七)綜上，本件事證明確，被告販賣第一級毒品海洛因之犯行堪
    以認定。
三、法律修正之比較適用：
    刑法於九十四年二月二日修正公布，於九十五年七月一日施
    行。按行為後法律有變更者，適用行為時之法律，但行為後
    之法律有利於行為人者，適用最有利於行為人之法律，現行
    刑法第二條第一項訂有明文。茲就本案有關之新舊法比較部
    分，臚列如下：
  (一)刑法第三十三條第五款修正：「主刑之種類：罰金新台幣一
    千元以上，以百元計算之。」比較被告行為時刑法第三十三
    條第五款：「主刑之種類：罰金銀元一元以上。」就罰金之
    最低度，以適用舊法對於被告有利。
  (二)修正前刑法第五十六條原規定：「連續數行為而犯同一罪名
    者，以一罪論。但得加重其刑至二分之一」，修正後之刑法
    已刪除上開連續犯之條文規定，則被告多次犯罪行為，原則
    上各次行為分別論罪科刑，再依數罪併罰之規定分論併罰；
    修正前第五十六條規定，較有利於被告。
  (三)修正前刑法第六十四條第二項規定：「死刑減輕者，為無期
    徒刑，或為十五年以下十二年以上有期徒刑。」第六十五條
    第二項規定：「無期徒刑減輕者，為七年以上有期徒刑。」
    修正後分別規定：「死刑減輕者，為無期徒刑。」、「無期
    徒刑減輕者，為二十年以下十五年以上有期徒刑。」比較新
    舊法，自以修正前刑法有利於被告。
  (四)經綜合前述各項罪刑法律變更，整體為「從舊從輕」之比較
    結果，應一體適用被告行為時即修正前刑法之規定，較有利
    於被告。至沒收、褫奪公權之從刑，因附屬於主刑，自應依
    主刑所適用之法律即舊法相關規定宣告之。刑法第五十九條
    之規定，業於九十四年二月二日修正公布，於九十五年七月
    一日施行，由原所定「犯罪之情狀可憫恕者，得酌量減輕其
    刑」，修正為「犯罪之情狀顯可憫恕，認科以最低刑度仍嫌
    過重者，得酌量減輕其刑。」惟此規定，為法院就刑之酌減
    審認標準見解之明文化，非屬法律之變更，有最高法院九十
    五年度第八次刑事庭會議紀錄可參。
四、核被告所為，係犯毒品危害防制條例第四條第一項之販賣第
    一級毒品海洛因既遂十次、同條第六項、第一項之販賣第一
    級毒品海洛因未遂一次，被告販賣第一級毒品前持有第一級
    毒品之低度行為，為販賣第一級毒品之高度行為所吸收，不
    另論罪；被告先後多次販賣海洛因犯行，均時間緊接，方法
    相同，觸犯構成要件相同之罪，顯係基於概括犯意為之，應
    依修正前刑法第五十六條連續犯規定以一罪論，從情節較重
    之販賣第一級毒品既遂罪論處，並就法定刑罰金刑部分依法
    加重其刑，其法定本刑為死刑、無期徒刑，依法不予加重。
    公訴意旨對被告於九十五年六月二十七日下午四時二十五分
    許至同年月四時三十一分許聯絡販賣第一級毒品海洛因未遂
    之行為，未予起訴，惟與起訴經本院判刑之販賣第一級毒品
    犯行，均係基於概括之犯意而為，具有連續犯之裁判上一罪
    關係，本院自得一併審理。被告販賣海洛因，所涉及毒品數
    量，與大盤、中盤動輒上公斤或上百萬元者有別，所得為一
    萬元，相去甚遠，情輕法重，衡其犯罪情狀在客觀上足認科
    以其法定最低之刑，猶嫌過重，特均依刑法第五十九條規定
    ，酌量減輕被告之刑，並先加後減。
五、不另為無罪諭知部分
  (一)公訴意旨另以被告於九十五年五月十九日、九十五年五月二
    十二日，先後在台北縣蘆洲市○○路與民族路口，以每一包
    一千元之價格，販賣海洛因一小包與證人乙○○，嗣於九十
    五年五月二十二日下午四時許，被告在上址交易地點為警查
    獲，扣得被告持有之海洛因五小包（驗餘淨重零點四一公克
    ），因認被告此部分亦涉犯毒品危害防制條例第四條第一項
    販賣第一級毒品罪。
  (二)按犯罪事實應依證據認定之，無證據不得認定犯罪事實，又
    不能證明被告犯罪者，應諭知無罪之判決，刑事訴訟法第一
    百五十四條第二項、第三百零一條第一項分別定有明文。此
    所謂認定犯罪事實之證據，係指足以認定被告確有犯罪行為
    之積極證據而言，該項證據自須適合於被告犯罪事實認定，
    始得採為斷罪資料。苟未能發現相當證據，或證據不足以證
    明，自不能以推測或擬制之方法，以為裁判基礎（參照最高
    法院二十九年上字第三一○五號及四十年台上字第八十六號
    判例意旨）。
  (三)上揭公訴意旨係以證人乙○○警詢之證詞及自被告身上查扣
    海洛因五小包等為論據。訊據被告否認有販賣海洛因與乙○○，歷次辯稱：「…我不認識乙○○…他有打電話給我過，
    但我沒有販賣毒品海洛因給他…」（九十五年五月二十二日
    警詢筆錄，九十五年度偵字第一三一七六號卷第十四頁、第
    十五頁）、「…（認識綽號『阿娟』的乙○○？）對，不怎
    麼熟…（你提供過幾次毒品給乙○○使用？）我沒有…我沒
    有賣她…」（九十五年五月二十二日偵查筆錄，同前偵查卷
    第三十一頁）、「…我沒有賣海洛因給她（乙○○）…」（
    九十六年十月三十一日原審審判筆錄，原審卷第一二八頁）
    、「…我堅決否認販賣毒品（海洛因）給她（乙○○）…」
    （九十七年七月十七日本院審判筆錄第八頁）。
  (四)經查：
  (1)台北縣政府警察局蘆洲分局集賢派出所員警於九十五年五月
    二十二日下午一時三十分許，前往台北縣三重市○○○路五
    六○巷十六弄七號查訪毒品案件，適乙○○在場，現場未查
    獲毒品等相關事證，乙○○則向員警坦認施用毒品，及供稱
    施用之毒品係向被告購得，並撥打電話與被告聯絡後，於同
    日下午四時許，在台北縣蘆洲市○○路與民族路口，逮捕被
    告，及自被告身上查扣第一級毒品海洛因等情，已據被告、
    證人乙○○於警詢供述甚詳，並有自受搜索同意書、台北縣
    警察局三重分局搜索扣押筆錄、扣押物品目錄表、扣押物品
    收據（九十五年度偵字第一三一七六號卷第六頁至第十頁）
    在卷可稽，扣案之疑似海洛因粉末經送鑑驗結果，含海洛因
    成分，驗餘合計淨重零點四一公克，有法務部調查局九十五
    年七月七日調科壹字第○六○○一一九八六號鑑定通知書可
    稽（同前偵查卷第二十八頁）。而前揭查扣之海洛因五小包
    ，係被告於九十五年五月二十二日中午十二時許，在台北縣
    三重市金國戲院前，向綽號「志承」之男子，以四千元購買
    取得（同前偵查卷第十三貝、第十四頁），惟供稱：「被警
    方查獲之毒品海洛因是我向朋友購買準備要施用的」（同前
    偵查卷第十三頁）等詞。
  (2)證人乙○○於九十五年五月二十二日警詢時雖證稱：「…我
    向丙○○購買，前後有十次之多，以零點一公克…一千元之
    代價，向丙○○購得，我們是以電話聯絡並約定時間、地點
    …（你於何時、何地向丙○○購買毒品？）九十五年五月十
    九日晚上七時許，以現金…一千元之代價，在蘆洲市○○路
    與信義街口，向丙○○購買一次…九十五年五月二十二日下
    午一時許，以…一千元…在蘆洲市○○路與信義街口，向丙○○購買…」（同前偵查卷第十八頁、第十九頁）等語，惟
    證人乙○○究係向被告購買十次毒品，或二次毒品，同日警
    詢前後不一致，最初所指前後向被告購買毒品十次之時間、
    地點均未詳細陳述，或究係向被告購買何種毒品，亦未陳述
    ，而且所指證於九十五年五月二十二日下午一時許，在蘆洲
    市○○路與信義街口，向被告購買一小包一千元之海洛因，
    然十分鐘過後，在台北縣三重市○○○路五六○巷十六弄七
    號經警前往查訪毒品案件，現場未查獲任何毒品，已詳如前
    述，乙○○所證稱九十五年五月二十二日下午一時許，向被
    告購買毒品之證詞是否真實，令人質疑；嗣經原審傳喚拘提
    無著而未於審判期日到庭作證，有送達證書、原審核發之拘
    票可稽（原審卷第九十頁、第九十一頁、第一二一頁至第一
    二三頁），嗣本院調取乙○○戶籍資料及在監在押相關資料
    ，乙○○設籍在台北縣三重市戶政事務所，目前未在監在押
    ，無從傳訊、提訊查證，此有乙○○個人基本資料查詢（九
    十六年六月九日）、本院出入監簡列表（本院卷）可憑。由
    於證人乙○○警詢之供述，就被告而言屬審判外陳述，是否
    具有特別可信之情況擔保，未據檢察官舉證釋明，本院認為
    無法依刑事訴訟法第一百五十九條之三規定認許其警詢陳述
    之證據能力，辯護人亦對證人乙○○詢警詢供述主張無證據
    能力，自不得據證人乙○○警詢之陳述，認被告有上揭公訴
    意旨有販賣海洛因與乙○○之犯行。至於起訴書證據清單所
    列證人乙○○0000000000號行動電話門號九十五
    年五月一日至同月二十二日之通聯紀錄電子檔，經本院檢視
    卷內所有相關卷證資料，無上開證據清單所列之通聯紀錄資
    料及電子檔磁片，僅有0000000000行動電話門號
    之通聯紀錄資料及電子檔磁片，本院無從審酌，附此敘明。
  (3)綜上論述，本件依檢察官所舉證據，尚不足證明被告有上揭
    公訴意旨販賣第一級毒品犯行。此外，復查無其他積極證據
    證明被告確有公訴意旨公所指之販賣第一級毒品與乙○○之
    犯行，是揆諸上揭說明，本件此部分即屬不能證明被告犯罪
    ，本應此部分諭知被告無罪，惟公訴意旨既認此部分與被告
    前經本院論罪科刑之連續販賣第一級毒品罪，有連續犯之裁
    判上一罪關係存在，本院就此部分即不另為無罪之諭知。
六、撤銷改判事由
    原審認被告販賣第一級毒品罪證明確，予以論罪科刑，固非
    無見。惟查，(一)被告於九十五年六月二十七日下午四時二十
    五分許至同日下午四時三十一分許，即與甲○○多次電話聯
    絡，就販賣一千元之海洛因一包達成協議，被告、甲○○亦
    先後抵達交易地點，因被告為警查獲而未遂，此部分已構成
    販賣第一級毒品未遂，原審就此次犯行未予審究，尚有未洽
    ；(二)九十五年五月二十二日下午四時十分許，被告在台北縣
    蘆洲市○○路與民族路口為警查扣之五小包海洛因，被告供
    稱係供自己施用，參酌被告確有施用第一級毒品，且經判處
    徒刑現在執行中，有本院被告前案紀錄表可稽，此外，尚無
    證據足資證明前揭扣案之五小包海洛因，與本案被告販賣第
    一級毒品有關，原審諭知沒收銷燬，即有未洽；另扣案之分
    裝袋四十個，係被告所有，係預備分裝販賣之海洛因所用之
    物，原審認係犯毒品危害防制條例第四條第一項之罪所用之
    物，依同條例第十九條第一項前段宣告沒收，亦有未洽。被
    告上訴否認犯行，雖無理由，惟原判決既有上述可議之處，
    應由本院撤銷改判。爰審酌被告販賣第一級毒品海洛因予他
    人牟利，戕害國民身心健康甚鉅，嚴重影響社會秩序，誘發
    潛在暴力財產犯罪之危機，對社會治安危害至深，及斟酌其
    犯罪之動機、販賣之次數與數量、以及生活狀況、品行、智
    識程度與其因本案犯行所得利益暨犯後否認等一切情狀，量
    處有期徒刑十四年。扣案之海洛因十包（驗餘合計淨重舲點
    八七公克），為第一級毒品，依毒品危害防制條例第十八條
    第一項前段宣告沒收銷燬，包裹前揭扣案之海洛因十小包之
    塑膠袋十個，係用於包裹、藏放上開第一級毒品，防其裸露
    、潮濕，便於攜帶販賣，為被告所有供販賣第一級毒品所用
    之物，扣案之行動電話機一支（序號0000000000
    00000號）及0000000000號行動電話門號卡
    一張，為被告申請使用，已據被告供明在卷，係被告販賣第
    一級毒品聯絡用，為被告犯販賣第一級毒品所用之物，均應
    依毒品危害防制條例第十九條第一項前段之規定沒收；扣案
    之分裝塑膠袋四十個，係被告所有，供預備分裝販賣第一級
    毒品用，應依刑法第三十八條第一項第二款規定告沒收；販
    賣第一級毒品所得一萬元雖未扣案，應依毒品危害防制條例
    第十九條第一項前段規定沒收，如全部或一部不能沒收時，
    以其財產抵償之。其餘扣案之無毒品成分之白色粉末一包（
    淨重二點五一公克）、九十五年五月二十二日扣案之海洛因
    五小包（驗餘淨重零點四一公克），查無其他積極證據足認
    確與本案被告販賣第一級毒品海洛因犯行有直接關連性，故
    均不予宣告沒收。
據上論斷，應依刑事訴訟法第三百六十九條第一項前段、第三百
六十四條、第二百九十九條第一項前段、毒品危害防制條例第四
條第一項、第十八條第一項前段、第十九條第一項、刑法第十一
條前段、第二條第一項、第五十九條、修正前刑法第五十六條、
第三十八條第一項第二款，判決如主文。
本案經檢察官呂建昌到庭執行職務。
中    華    民    國    97    年    8    月      7    日
                  刑事第十三庭  審判長法  官  曾德水
                                      法  官  梁耀鑌
                                      法  官  林婷立
以上正本證明與原本無異。
如不服本判決，應於收受送達後十日內向本院提出上訴書狀，其
未敘述上訴之理由者並得於提起上訴後十日內向本院補提理由書
（均須按他造當事人之人數附繕本）。
                                      書記官  王增華
中    華    民    國    97    年    8     月    13    日
附錄本案論罪科刑法條全文：
毒品危害防制條例第四條
製造、運輸、販賣第一級毒品者，處死刑或無期徒刑；處無期徒
刑者，得併科新臺幣一千萬元以下罰金。
製造、運輸、販賣第二級毒品者，處無期徒刑或七年以上有期徒
刑，得併科新臺幣七百萬元以下罰金。
製造、運輸、販賣第三級毒品者，處五年以上有期徒刑，得併科
新臺幣五百萬元以下罰金。
製造、運輸、販賣第四級毒品者，處三年以上十年以下有期徒刑
，得併科新臺幣三百萬元以下罰金。
製造、運輸、販賣專供製造或施用毒品之器具者，處一年以上七
年以下有期徒刑，得併科新臺幣一百萬元以下罰金。
前五項之未遂犯罰之。


司法院資訊處製作；財團法人民間司法改革基金會備份。
